【裁判字號】    90,易,825
【裁判日期】    900424
【裁判案由】    詐欺
【裁判全文】
臺灣高雄地方法院刑事判決                            九十年度易字第八二五號
    公  訴  人  臺灣高雄地方法院檢察署檢察官
    被      告  丙○○
    選任辯護人  林樹根律師
                邱麗妃律師
                莊雯琇律師
    被      告  丁○○
    選任辯護人  吳建勛
                游雪莉
                王進勝
    被      告  甲○○
右列被告因詐欺案件，經檢察官提起公訴（八十八年度偵字第二五七三三號、八十九
年度偵字第一六七五號），本院判決如左：
    主  文
丙○○、丁○○、甲○○共同幫助意圖為自己及第三人不法之所有，以詐術使人將本
人之物交付，各處有期徒刑參月，如易科罰金均以參佰元折算壹日，各緩刑貳年。
    事  實
一、丙○○、丁○○、甲○○三人均未曾受有期徒刑以上刑之宣告，渠等三人於民國
    八十八年七月間，在報紙分類廣告上看到一則提供帳戶即可分紅之加盟專線廣告
    ，渠等均明知該則廣告刊登人實係收購人頭帳戶供詐欺犯罪所用，竟基於幫助該
    則廣告刊登人詐欺之犯意聯絡，推由丙○○出面，循報載電話與一真實姓名年籍
    均不詳、自稱「楊先生」之成年男子聯絡，該名男子則留下000000000
    0號行動電話（登記申用人為陳菁菁；陳菁菁經檢察官另為不起訴處分）及00
    00000000號呼叫器（登記申用人為陳姿賢；陳姿賢經檢察官另予通緝）
    予丙○○，作為聯絡工具，丙○○與該名男子洽談好不詳代價後，旋同意出售本
    人帳戶並代為收購人頭帳戶以牟利。嗣丙○○得到甲○○、丁○○二人同意，取
    走渠等存摺及相關證件，先後在高雄市○○路榮民總醫院前及高雄縣鳳山市○○○路力霸房屋前，各將渠與甲○○及丁○○之郵局存摺、印章、提款卡（甲○○
    之帳戶：大社郵局0000000號，丁○○之帳戶：局號0000000、帳
    號：0000000）、國民身分證等物，分別交付予真實姓名年籍均不詳，自
    稱「陳小姐」之成年女子及金髮成年男子。嗣上開三位姓名均不詳之成年人與渠
    等所組成之不法犯罪集團成員間，竟共同意圖為自己及他人不法之所有，並基於
    概括犯意，以000000000號（登記申用人為陶一山；陶一山查無犯嫌未
    經警察移送偵辦）及000000000號（登記申用人為劉英傑；劉英傑經檢
    察官另為不起訴處分）免付費電話作為聯絡工具，佯稱為「金寶昌產業投信國際
    機構」，印製俗稱「刮刮樂」之廣告宣傳單及彩券，先於八十八年七月三十日，
    寄送該宣傳單及彩券至戊○○位於高雄縣鳳山市○○路二三二巷五號之住處，向
    戊○○佯稱刮中彩券新台幣（下同）六十萬元，然需先繳稅金九萬元始能領獎，
    使戊○○陷於錯誤，於八十八年七月三十日匯寄九萬元進入甲○○上開帳戶內，
    該筆款項旋於同日從清水郵局被人以甲○○之提款卡轉帳至新市郵局０二二六九
    一號帳戶（登記戶名為孫樹楠；孫樹楠經檢察官另予通緝），且在台中港郵局被
    該不法集團成員以提款卡提領一空，嗣因又向戊○○佯稱需再繳交入會費十五萬
    元始能領獎，戊○○心生疑慮始悉受騙。詎楊姓男子及其不法集團成員食髓知味
    ，復承上概括犯意，又於八十八年八月四日，寄送該宣傳單及彩券至乙○○位於
    高雄市○○區○○街十七號三樓之住處，向乙○○佯稱刮中彩券六十萬元，然需
    先繳交九萬元之稅金，使乙○○陷於錯誤，分別於八十八年八月四日及同年月五
    日，各匯入四萬五千元於丁○○上開帳戶內，嗣又向乙○○佯稱需再繳交十萬元
    入會費始能領獎，乙○○又於八十八年八月五日，匯入十萬元至林蘇峰（經檢察
    官另為不起訴處分）局號0000000、郵局帳號0000000帳戶內，渠
    等得款後又向乙○○佯稱，已拿其獎金簽中六合彩一千零六十萬元，然需先付清
    代簽之簽注金二萬元，使乙○○再度陷於錯誤，又於八十八年八月六日，再匯入
    二萬元至戴維忠（經檢察官另為不起訴處分）局號0000000、郵局帳號0
    000000帳戶內，其後因又向乙○○佯稱需加入六合彩會員始能領取彩金，
    乙○○至此始知受騙乙情，而遭該不法集團以此手法詐騙共計二十一萬元。
二、案經告訴人乙○○訴由高雄市政府警察局及被害人戊○○之女劉長萱報請高雄縣
    警察局移送臺灣高雄地方法院檢察署檢察官查起訴。
    理  由
一、訊據被告丙○○、丁○○二人固坦承為貪圖紅利，有於右揭時地將渠二人及甲○○之郵局存摺、印章、提款卡、國民身分證等物件交付予真實姓名年籍均不詳之
    人之事實不諱，惟均矢口否認有幫助該不法集團詐欺取財之犯行。被告丙○○辯
    稱：不知道收購身分證資料即是要從事不法用途，對方說是要推銷物品，交付資
    料是要付薪水匯入之用，一個月後利潤會存入帳戶內，結果並沒有拿到錢云云；
    丁○○辯稱：「對方說是要推銷物品，我有提供帳戶，對方說是要付薪水匯入之
    用，但沒拿到錢，我不清楚帳戶交予何人，丙○○才清楚此事」云云。另訊據被
    告甲○○矢口否認有同意丙○○將其郵局存摺、印章、提款卡、國民身分證出售
    予他人使用而牟利之事實，其於警訊時辯稱：我於八十五年七月三十日，因打工
    而存摺、印章存摺、印章在大社郵局開戶，但未申請提款卡，八十八年七月因我
    打工薪資要入帳，但找不到存摺，乃於八十八年七月六日向大社郵局報遺失重領
    存摺，並申請提款卡，惟因提款卡無法當日領取，而我又要去台北玩，乃將存摺
    、印章託交丁○○向大社郵局領取，八十八年七月十三日我回家後，數次找丁○○未果，故存摺、印章、提款卡現應在丁○○處；於偵查中則以以：「我交身分
    證及存摺予丁○○，我不知他將之交給丙○○」等語置辯。嗣於本院審理時又辯
    稱係要推銷物品才提供帳戶云云。惟查，被告三人前後供述不一辯解是否可信已
    非無疑；又一般國民均可填寫資料向金融機構開設帳戶，並無任何限制，因此，
    如非為達不法犯罪之目的，依常理判斷，當無收購他人帳戶之必要，此為一般國
    民之常識，何況，被告丙○○、丁○○均坦承，是為了分得紅利才出售帳戶等語
    ，則購買帳戶之人若非從事洗錢、犯罪用途，以獲取不法利益，何有紅利可資分
    配？此應為被告丙○○、丁○○所得認識，故被告二人推諉不知，顯然不足採信
    。次查，存摺、印章、提款卡、國民身分證係個人重要之物件，一般人均不會任
    意交由他人保管；何況依被告甲○○所辯，為了上台北玩才囑託丁○○代領提款
    卡，惟以其上台北僅約十日，且提款卡亦與薪資入帳無關，大可俟其回來後再自
    行領取，甚或得以提款卡在臺北之提款機提款，實無急於委託丁○○先行領取之
    必要；再者，被告甲○○供稱其於八十八年七月十三日回到高雄家中，然至其於
    八十八年八月六日警訊時止，竟仍未找到丁○○取回其存摺、印章、提款卡、國
  民身分證，亦與常情有違，且與其所辯稱重領存摺是為了打工薪資要入帳之目的
    不符，故其所辯各節，衡情度理均難憑信。另推銷物品應屬光明正大之事，且應
    有店面，究無以上開約定在高雄市○○路榮民總醫院前、高雄縣鳳山市○○○路
    力霸房屋前交付存摺、印章、提款卡、國民身分證之不欲為人知之方式為之之理
    ；況被告丙○○於偵查中已供承：「我們三人一起看報的，且也有同意，甲○○
    北上前將存摺、印章、身分證等交丁○○，我再向丁○○拿」（詳八十九年十月
    三十一日偵訊筆錄）等語；核與被告丁○○供承：「我們有看到報紙提供帳戶可
    分紅，所以我與丙○○、甲○○三人均有開戶」（詳八十九年六月二十三日偵訊
    筆錄）等語大致相符，足見被告甲○○所辯右揭情詞，顯屬御責飾詞，不足採信
    。
三、綜上所述，被告三人所辯各節，無非飾卸之詞，委不足取。至卷附「金寶昌產業
    投信國際機構」廣告宣傳單上，作為誘餌之「律師：陳昭鋒；○五∣00000
    00」、「會計師：黃蕙英；○四∣0000000」，經查並無其人乙節，業
    經檢察官分別向嘉義律師公會及台灣省會計師公會查證明確，且有嘉義律師公會
    嘉律會字第一二一號函文及台灣省會計師公會八九會總字第五八九號函文各一份
    在卷資為佐憑。此外，復有被害人戊○○之女及被害人之警訊筆錄附卷可佐，以
    及戊○○郵政國內匯款收據、金寶昌國際機構廣告宣傳單及刮刮樂彩券各乙紙、
    、郵政儲金簿乙本、郵局查詢客戶基本資料等影本三份在卷可稽。本件事證明確
    ，被告三人犯行洵堪認定，應予依法論科。
四、被告丙○○、丁○○、甲○○三人，基於幫助詐欺之故意，參與提供郵局存摺、
    印章、提款卡、國民身分證，給予上開三位真實姓名年籍不詳之成年人及其所組
    成之不法詐騙集團，作為匯款專戶，助該集團成員取得詐欺他人款項之行為，核
    渠等所為，係犯刑法第三百三十九條第一項詐欺取財罪之幫助犯。渠等三人間，
    有犯意之聯絡及行為之分擔，均為共同正犯。又渠等為詐欺犯之幫助犯，爰依刑
    法第三十條第二項減輕其刑。爰審酌被告三人尚屬年輕，涉世未深，僅因一時起
    貪念致犯此罪行，惡性非重，惟犯後否認犯行，態度不佳，犯後亦無所得，及其
    他一切情狀，分別量處有期徒刑三月，並均諭知易科罰金之折算標準，以示懲儆
    。又被告三人均未曾受有期徒刑以上刑之宣告，有臺灣高等法院被告全國前案紀
    錄表三份在卷可稽，且均年方二十出頭，尚屬年輕，涉世未深，僅因一時起貪念
    致犯此罪行，惡性不大，犯後亦無所得，渠等經此次論罪科刑之宣告後當知所警
    惕而無再犯之虞，本院認所宣告之刑以暫不執行為適當，併各予宣告緩刑二年，
    以勵自新。
四、被告於行為後，刑法第四十一條業於九十年一月十日修正公布施行，並於同年月
    十二日生效，依修正前之刑法第四十一條規定：「犯最重本刑為三年以下有期徒
    刑以下之刑之罪，而受六個月以下有期徒刑或拘役之宣告，因身體、教育、職業
    或家庭之關係，執行顯有困難者，得以一元以上三元以下折算罰金」，惟修正後
    之刑法第四十一條第一項規定「犯最重本刑為五年以下有期徒刑以下之刑之罪，
    而受六個月以下有期徒刑或拘役之宣告，因身體、教育、職業或家庭之關係或其
    他正當理由，執行顯有困難者，得以一元以上三元以下，易科罰金。但確因不執
    行所宣告之刑，難收矯正或難以維持法秩序者，不在此限」。比較上開新舊法，
    修正後之刑法第四十一條第一項就得宣告易科罰金之範圍較修正前之舊法之廣，
    是依刑法第二條第一項前段規定，自應適用裁判時之法律即修正後之刑法第四十
    一條第一項規定宣告易科罰金之折算標準。
據上論斷，應依刑事訴訟法第二百九十九條第一項前段，刑法第二十八條、第三十條
第二項、第三百三十九條第一項、第二條第一項前段、修正後第四十一條第一項、第
七十四條第一款，罰金罰鍰提高標準條例第一條前段、第二條，判決如主文。
本案經檢察官陳登燦到庭執行職務。
中      華      民      國      九十      年      四    月    二十四    日
                                  臺灣高雄地方法院刑事第四庭
                                      法  官  張世賢
右正本證明與原本無異。
如不服本判決，應於判決送達後十日內，向本院提出上訴狀。
                                      書記官  蔡琬玲
中      華      民      國      九十      年      四    月    二十四    日


司法院資訊處製作；財團法人民間司法改革基金會備份。
